【裁判字號】    99,交聲,1117
【裁判日期】    990723
【裁判案由】    違反道路交通管理處罰條例聲明異議
【裁判全文】
臺灣臺北地方法院交通事件裁定        99年度交聲字第1117號
原處分機關  臺北市交通事件裁決所
異  議  人
即受處分人  甲○○（原名邱元彤）
上列異議人即受處分人因違反道路交通管理處罰條例案件，對於
臺北市交通事件裁決所於民國 99年6月22日所為之處分（原處分
案號：北市裁申字第裁22-AEY657080號）聲明異議，本院裁定如
下：
    主  文
異議駁回。
    理  由
一、原處分機關處分意旨略以：異議人即受處分人甲○○（原名
    邱元彤）於民國99年4月5日2時2分，騎乘車牌號碼 BQU-172
    號普通重型機車，在臺北市○○路、南京東路5段291巷口，
    為臺北市政府警察局松山分局松山派出所執勤員警以「無照
    駕駛」之違規事由攔查舉發，嗣異議人於應到案日期前向原
    處分機關提出申訴，經原處分機關轉請舉發單位查復結果，
    仍認異議人確有前述違規行為，原處分機關乃依道路交通管
    理處罰條例第21條第1項第1款「未領有駕駛執照駕駛機器腳
    踏車」規定，裁處異議人罰鍰新臺幣（下同） 6,000元。異
    議人於 99年6月24日收受上開裁決書後，旋於同日提出本件
    異議。
二、聲明異議意旨略以：異議人於上揭時地為警開單舉發時，係
    被載之人，非騎乘機車之駕駛人，並無駕駛車輛之行為，因
    認原處分於法不合，應予撤銷云云。
三、按「汽車駕駛人，有下列情形之一者，處6,000元以上12,00
    0 元以下罰鍰，並當場禁止其駕駛：……四、駕駛執照業經
    註銷仍駕駛機器腳踏車。」道路交通管理處罰條例第21條第
    1項第4款定有明文。又駕駛執照業經註銷仍駕駛機器腳踏車
    ，而於期限內繳納或到案聽候裁決者，統一裁罰基準為6,00
    0元，違反道路交通管理事件統一裁罰基準表亦定有明文。
四、異議人甲○○於本院調查時，經依法傳喚無正當理由仍未到
    庭，惟其對於99年4月5日2時2分，行經臺北市○○路、南京
    東路5段291巷口，為警開單舉發等情，並不爭執，然矢口否
    認係騎乘上揭重型機車之駕駛人，辯稱其係被搭載之人云云
    。經查：依證人即當日在場執勤之臺北市政府警察局松山分
    局松山派出所警員乙○○，於本院調查時結證稱：99年4月5
    日2時許，伊執行巡邏勤務時，在臺北市○○○路 ○段291巷
    口看到異議人單獨一人騎乘車號 BQU-172重型機車，並無後
    載他人，亦無異議人係被搭載之情形，因異議人安全帽扣環
    未扣，爰予以攔檢舉發，而異議人為警攔查時，聲稱未帶駕
    駛執照及行車執照，嗣經其返回松山派出所以公務電腦查詢
    後，始知異議人重型機車駕駛執照業於 96年6月26日因酒駕
    遭到註銷，乃補開異議人無照駕駛舉發單等語（見本院99年
    7月22 日訊問筆錄）。本院參諸證人乙○○警員與異議人間
    不僅未有任何怨隙，且係毫不相識之人，衡情證人應無設詞
    攀誣，或虛構違規事實陷害異議人之理，況警員執行公務時
    ，本身即受有行政懲處責任之監督，且其到庭具結作證，更
    係以刑事責任擔保其證言之真實性，故證人乙○○警員之前
    開證述內容，應可採信。次查，交通違規行政爭訟之舉證責
    任原理，應非如刑事案件中，必須超越任何合理懷疑，始可
    為有罪判決之嚴格程度，而係應與民事訴訟之舉證責任原理
    相類似，亦即基本上應就行政機關與人民所各自主張有利於
    己之事實，分配其應盡之舉證責任，而非逕予準用刑事訴訟
    上之「無罪推定」原則，此觀諸行政訴訟法第 136條，規定
    行政訴訟程序準用民事訴訟法第 277條舉證責任分配原則之
    立法意旨，即可明瞭。基此，本件異議人既不爭執其於上揭
    時地為警開單舉發之事實，亦未對於本件執勤員警之舉發有
    誤，另行提出其他相關事證以供調查，僅為空言指摘，且經
    查亦無任何證據，足資證明本件執勤員警確有捏造事實違法
    取締之情事，故證人乙○○警員本其維護交通秩序、安全職
    責所為之本件舉發，自應受到合法、正確之推定。此外，異
    議人曾於93年1月5日考領汽車駕駛執照，於 97年9月18日經
    酒駕逕註（違規罰單號碼：AEW405587），另於87年8月26日
    考領機車駕駛執照，於 96年6月26日經酒駕逕註（違規罰單
    號碼： AEV048040），復查公路監理資訊系統並無異議人之
    重新考領汽、機車駕駛執照之紀錄，有臺北市交通事件裁決
    所99年7月14日北市裁申字第09937677900號函附卷可佐，足
    證異議人確有無駕駛執照而騎乘上開重型機車之違規行為，
    洵堪認定。是原裁決機關即臺北市交通事件裁決所據此引用
    道路交通管理處罰條例第21條第1項第1款及違反道路交通管
    理事件統一裁罰基準表之規定，裁處異議人罰鍰 6,000元，
    於法即無不當，本件異議人之異議為無理由，應予駁回。
據上論斷，應依道路交通案件處理辦法第19條，裁定如主文。
中    華    民    國    99    年    7     月    23    日
                          交通法庭    法  官  詹慶堂
上正本證明與原本無異。
如不服本裁定，應於裁定送達後5日內向本院提出抗告狀。
                                      書記官  呂慧娟
中    華    民    國    99    年    7     月    23    日

司法院資訊處製作；財團法人民間司法改革基金會備份。
